【裁判字號】    90,訴,690
【裁判日期】    900718
【裁判案由】    妨害自由
【裁判全文】
臺灣板橋地方法院刑事判決                            九十年度訴字第六九號
    公  訴  人  臺灣板橋地方法院檢察署檢察官
    被      告  戊○○
右列被告因妨害自由案件，經檢察官提起公訴（八十九年度偵字第一二七八０號、九
十年度偵緝字第七十一號)，本院判決如左：
    主  文
戊○○共同以非法方法剝奪人之行動自由，處有期徒刑肆月，如易科罰金，以參佰元
折算壹日。
    事  實
一、戊○○因懷疑其女友丁○○，在台北縣永和市○○路二十二巷十九弄二十七號二
    十一樓丙○○住處，遭乙○○等人設局詐賭，心生積怨，思欲以強制手段解決問
    題。乃於民國八十九年四月二十日上午夥同不詳姓名、年籍之「趙先生」及其他
    成年男子四人，搭乘車號不詳之黑色賓士車自新竹北上，電約乙○○在台北縣永
    和市○○路四一五號甲○○經營之小吃店碰面，商談賭債問題，雙方於同日下午
    一時二十分許見面後因無法談攏，戊○○與「趙先生」等人基於共同剝奪他人行
    動自由之犯意聯絡，強行拉乙○○離開該小吃店欲至他處談判，因乙○○不從，
    且甲○○告知其等不能在小吃店吵架鬧事，戊○○遂喝令乙○○如不走，將「押
    至新竹吃免錢飯」（台語），乙○○受此脅迫欲自行駕駛其計程車前往丙○○住
    處，戊○○不同意，遂與另一不詳姓名、年籍之成年男子強行搭乘乙○○駕駛之
    計程車，其餘同夥則搭乘黑色賓士車跟在其後。於同日下午二時三十分許，到達
    前開丙○○住處，並強令乙○○簽發面額新台幣（下同）五萬元之本票五張共計
    二十五萬元，否則將「押至新竹吃免錢飯」（台語），或變賣乙○○之計程車，
    在乙○○簽發本票之前不准其離去，前後長達一小時左右，以此強暴脅迫方式剝
    奪乙○○之行動自由及使其行無義務之事，乙○○因見無法離去迫於無奈而簽發
    每張面額五萬元之本票五張交付戊○○，戊○○等人始離去。
二、案經告訴人乙○○訴請台北縣警察局永和分局報告臺灣板橋地方法院檢察署檢察
    官偵查起訴。
    理  由
一、訊據被告戊○○固不否認有於前揭時地與「趙先生」等人至上開小吃店找乙○○
    ，並與乙○○開車前去丙○○住處，要求乙○○簽發面額各五萬元之本票五張之
    事實，惟矢口否認有何妨害自由之犯行，辯稱：伊是搭「趙先生」的便車從新竹
    上來台北，乙○○是自願簽發本票五張給丁○○，但也沒有付，伊並無強迫，也
    沒有說要押乙○○到新竹吃免錢飯云云。惟查：
（一）右揭事實，業據告訴人乙○○於偵查中指述：戊○○開車來，邀我去別處吃飯
      、喝咖啡，我不從，他就變臉說我對其女友詐賭，要我付二十五萬給他，他們
      就把我押上我自己的計程車，由我開車。場子負責人丙○○眼看我五人押我一
      人，在旁也不敢講話。戊○○要我開本票，我不依，若我不簽本票，他就不放
      我走，我不肯簽，但戊○○說：「不簽，就去新竹吃免錢飯」（台語），在那
      耗了一個小時，後來因我有事要走，所以只好簽了，想先脫身再說等語；其於
      本院審理時亦指稱：被告帶了四個人，本來說要還我錢，我告訴他我在張老闆
      那邊吃麵，被告過來之後說我詐賭，要我負責丁○○輸的錢，他們幾個人圍著
      我要拉著我跟他們走，我不願意跟他們走。後來，我想說去丙○○那邊，我自
      己要開計程車過去，被告他們不願意，被告就與另外一個小弟坐上我的計程車
      ，到丙○○那裡被告要我簽本票，我不願意，被告說要拿我的計程車去典當，
      不然就要押我到新竹吃免錢飯，所以，我簽了五萬元的本票五張等語在卷。
（二）證人甲○○於本院審理時亦證述：乙○○到我小吃店吃中飯，被告戊○○開一
      台賓士車到達，下來之後就講乙○○詐賭之事，有一點爭執，其他二、三個人
      也下車，戊○○跟其中一個年紀比較大的人口氣不太好，戊○○用手拉乙○○
      的手，乙○○不走，我就講不能在我店裡吵架。我有聽到戊○○告訴乙○○如
      果他不走，要帶他到新竹吃免錢飯，聲音大家都可以聽得到，乙○○還是沒有
      意願跟戊○○走。後來，我就叫乙○○開車去看要怎麼處理，乙○○告訴戊○○請他自己開車先過去，但戊○○不願意，所以，戊○○硬要坐乙○○的計程
      車去丙○○的住處，被告跟另外一個人坐上乙○○的計程車離開等語，互核告
      訴人乙○○之指述與證人甲○○證述之情節大致相符，參以證人甲○○與被告
      亦無怨隙，亦據被告供明在卷，衡情，證人甲○○應無誣陷被告之理，是證人
      甲○○之證述，應堪採信。
（三）且依常理言之，倘告訴人乙○○係自願簽發本票，則其大可在小吃店即簽發本
      票，又何必離開小吃店而前往丙○○住處，始簽發之理？又被告倘僅係單純搭
      「趙先生」之便車到台北，則「趙先生」等人豈有送達被告與告訴人見面後，
      仍未離去，反而與被告共同前往丙○○住處，耗費一個小時左右，等待告訴人
      簽發本票始一同離去之理？況被告對搭載其自新竹至台北找告訴人之「趙先生
      」，理應有相當之交情，然卻始終無法提供其姓名、年籍，益見被告所辯，與
      事實不符，無非卸責之詞，不足採信。綜上，本件事證明確，被告犯行，應堪
      認定。
二、核被告戊○○以強暴、脅迫方式，不讓告訴人自由離去之行為，係犯刑法第三百
    零二條第一項之以非法方法剝奪他人之行動自由罪；其強迫告訴人簽發本票之犯
    行，係犯同法第三百零四條第一項之強制罪。被告與不詳姓名、年籍之「趙先生
    」及其他成年男子間就上開犯行，有犯意聯絡及行為分擔，均為共同正犯。被告
    所犯上開二罪間，有方法、結果之牽連關係，應從一重之以非法方法剝奪他人之
    行動自由罪處斷。爰審酌被告之品行、智識程度、犯案之動機、剝奪他人行動自
    由之程度，對告訴人所造成之損害，及犯後矢口否認犯行等一切情狀，量處如主
    文所示之刑，以示懲儆。查被告行為後，刑法第四十一條業於九十年一月四日經
    立法院修正通過，並經總統於九十年一月十日公布，而於同年一月十二日生效施
    行，其修正後條文為：「犯最重本刑為五年以下有期徒刑以下之刑之罪，而受六
    個月以下有期徒刑或拘役之宣告，因身體、教育、職業、家庭之關係或其他正當
    事由，執行顯有困難者，得以一元以上三元以下折算一日，易科罰金。但確因不
    執行所宣告之刑，難收矯正之效，或難以維持法秩序者，不在此限。」「併合處
    罰之數罪，均有前項情形，其應執行之刑逾六月者，亦同」，核與修正前刑法第
    四十一條相較，被告所犯本件剝奪他人行動自由罪，係最重本刑為五年以下有期
    徒刑以下之刑之罪，修正後條文顯較有利於被告，其既符合修正後刑法第四十一
    條第一項前段之情形，自應依刑法第二條第一項前段規定，依修正後刑法第四十
    一條第一項前段規定諭知易科罰金之折算標準。
據上論斷，應依刑事訴訟法第二百九十九條第一項前段，刑法第二十八條、第三百零
二條第一項、第三百零四條、第五十五條、第二條第一項前段、第四十一條第一項前
段，罰金罰鍰提高標準條例第一條前段、第二條，判決如主文。
本案經檢察官張慶林到庭執行職務
中      華      民      國    九十      年      七      月     十八     日
                                臺灣板橋地方法院刑事第二庭
                                    法  官  楊  晉  佳
右正本證明與原本無異。
如不服本判決，應於判決送達後十日內，向本院提出上訴狀。
                                    書記官  邱  美  龍
中      華      民國    九十      年      七      月   二十六     日
附錄本案論罪科刑全文：
刑法第三百零二條第一項：
私行拘禁或以其他非法方法，剝奪人之行動自由者，處五年以下有期徒刑、拘役或三
百元以下罰金。
因而致人於死者，處無期徒刑或七年以上有期徒刑，致重傷者，處三年以上十年以下
有期徒刑。
第一項之未遂犯罰之。
刑法第三百零四條
以強暴、脅迫使人行無義務之事或妨害人行使權利者，處三年以下有期徒刑、拘役或
三百元以下罰金。
前項之未遂犯罰之。


司法院資訊處製作；財團法人民間司法改革基金會備份。
